【裁判字號】    97,重訴,37
【裁判日期】    971008
【裁判案由】    毒品危害防制條例等
【裁判全文】
臺灣桃園地方法院刑事判決              97年度重訴字第37號
公  訴  人  臺灣桃園地方法院檢察署檢察官
被      告  甲○○
指定辯護人  本院公設辯護人  彭詩雯
上列被告因違反毒品危害防制條例等案件，經檢察官提起公訴（
97年度偵字第13375號），本院判決如下：
    主  文
甲○○共同運輸第一級毒品，處有期徒刑拾柒年。扣案如附表一
所示之物，均沒收銷燬之；扣案如附表二所示之物，均沒收之。
    事  實
一、甲○○於民國97年5月28 日受其友人孫慶鐘（未具起訴，本
    院已函請檢察官依法偵辦）之邀前往大陸地區珠海旅遊。甲
    ○○於途中將旅費花費殆盡，孫慶鐘與真實姓名年籍不詳之
    成年臺灣地區男子（下稱A ）、真實姓名年籍不詳之操國語
    口音之成年男子（下稱B ）遂於同年6月3日在其住宿之中港
    飯店房間內向甲○○表明可代為負責食宿，請甲○○私運、
    運輸第一毒品海洛因入臺，孫慶鐘並允諾事成後支付新臺幣
    （下同）8 萬元之代價，詎甲○○為獲取不法利益，明知海
    洛因係毒品危害防制條例第2條第2項第1 款所規定之第一級
    毒品，不得製造、運輸、販賣或轉讓，且為行政院依懲治走
    私條例第2條第4項授權公告「管制物品項目及其數額」所列
    甲項第4 款之管制進出口之物品，未經許可不得非法運輸進
    入我國境內，且運輸或攜帶進入臺灣地區之香港或澳門物品
    ，以進口論。其竟與孫慶鐘及A、B基於共同運輸第一級毒品
    海洛因及私運管制物品入境之犯意聯絡，於同年6月4日與孫
    慶鐘、B 一同自大陸地區珠海前往澳門財神爺飯店投宿。俟
    於翌日（5日）9 時許，另1名亦具有共同私擅運輸第一級毒
    品入境臺灣之真實姓名年籍不詳之澳門地區成年男子（下稱
    C）攜帶5包透明包裝袋外部纏繞黃色膠帶之海洛因前來財神
    爺酒店甲○○與孫慶鐘共宿之房間，再由孫慶鐘與B 共同交
    付及教導甲○○將此5包海洛因分置於前腹部1包、左右側腰
    各1包、後背腰際1包、右前腰部1 包，孫慶鐘等人並提供渠
    等所有之女用束褲1 條使甲○○著之俾將上開毒品包裹於內
    以便固定，復要求甲○○穿著寬鬆之上衣，準備以前開方式
    ，運輸管制進口之第一級毒品海洛因入境臺灣地區後，再前
    往高雄，將之交付給亦具有犯意聯絡之真實姓名年籍不詳之
    成年臺灣地區接應人（下稱D ），孫慶鐘另告以通關入境後
    先各別前往高鐵青埔站，並以被告所有之行動電話00000000
    00號聯絡見面地點，復允諾將加給2萬元（即連同上開8萬元
    ，共10萬元）之報酬與甲○○。嗣甲○○、孫慶鐘一同自澳
    門搭乘復興航空公司GE-352號班機，於同年6月5日14時02分
    許抵達臺灣桃園國際機場，將管制進出口之第一級毒品海洛
    因私自運輸入境臺灣。嗣於同日14時25分許，甲○○欲經由
    1 號綠線免申報通關櫃台通關時，為內政部警政署航空警察
    局安檢人員吳明通發現舉止有異，會同財政部臺北關稅局關
    員當場查獲，並扣得第一級毒品海洛因5包（合計淨重2081.
    29公克，純度82.57﹪，純質淨重1718.52公克）暨孫慶鐘等
    人所有之透明包裝袋5個含外部纏繞之黃色膠帶（總重124.8
    6公克）、女用束褲1條及被告所有預備供聯絡運輸第一級毒
    品海洛因使用事宜之行動電話1支（含門號0000000000號SIM
    卡1張）等物，而查知上情。
二、案經內政部警政署航空警察局移送臺灣桃園地方法院檢察署
    檢察官偵查起訴。
    理  由
壹、證據能力部分
    本案認定事實所引用之法務部調查局濫用藥物實驗室97年6
    月23日調科壹字第09723028420 號鑑定書、臺北關稅局扣押
    貨物、運輸工具收據及搜索筆錄、內政部警政署航空警察局
    扣押物品目錄表、被告甲○○個人入出境紀錄查詢、復興航
    空線上訂位系統資料、電子機票行程表、中華人民共和國出
    入境檢驗檢疫出入境健康檢疫申明卡、孫慶鐘入出境紀錄各
    1份、現場查獲照片（見偵查卷第7至9、23至25、40、42 頁
    及本院卷第37頁）及扣案第一級毒品海洛因5包、女用束褲1
    條、行動電話1支（含門號0000000000號SIM卡1張）等證據
    ，檢察官、被告及其指定辯護人並未主張排除前開書證、物
    證之證據能力（見本院卷第32頁），且迄於本院言詞辯論終
    結前均未表示異議 (見本院卷第45至50頁），本院審酌前開
    書證、物證並無證據證明係公務員違背法定程序所取得，亦
    無刑事訴訟法第159條之4之顯有不可信之情況與不得作為證
    據之情形，復均與本案具關連性，自有證據能力。
貳、認定犯罪事實之依據及理由
一、上揭犯罪事實，被告甲○○除是否知悉所攜帶之物品為第一
    級毒品海洛因乙情外，其餘各節業據其於本院審理時坦承不
    諱，並有臺北關稅局扣押貨物、運輸工具收據及搜索筆錄、
    內政部警政署航空警察局扣押物品目錄表、被告甲○○個人
    入出境紀錄查詢、復興航空線上訂位系統資料、電子機票行
    程表、中華人民共和國出入境檢驗檢疫出入境健康檢疫申明
    卡各1份（見偵卷第9、15、23-25 頁）、現場查獲照片（見
    偵卷第7、8頁）在卷及如事實欄所載之物扣案可稽。至於起
    訴書指稱被告於97年6月4日上午，在大陸珠海地區某處，自
    明哥所委託之不詳姓名、年籍人士處，收受第一級毒品海洛
    因5包，同年月6日上午，在大陸地區珠海某百貨公司廁所內
    ，將上開海洛因5包以女用束褲綁在自己腰際，嗣於同日14
    時25分許為警查獲之情，依據被告於本院審理時之供述，該
    部分記載顯然有誤，應予更正。
二、扣案之白色粉末5 包經送法務部調查局鑑定結果，均含有第
    一級毒品海洛因成分，合計淨重2081.29公克，空包裝總重1
    24.86公克，純度82.57﹪，純質淨重1718. 52公克等情，有
    該局97年6月23日調科壹字第09723028420號鑑定書1 份附卷
    可佐（見偵查卷第42頁），足證被告運輸之物品確為第一級
    毒品海洛因無訛。
三、又扣案之第一級毒品海洛因5包，純質淨重1718.52公克，業
    如上述，是其市面價值不菲，且運輸第一級毒品海洛因乃屬
    法定最低本刑為無期徒刑之重罪，從事此非法行為之危險性
    極高，為求掌握每一環節，安全送達接應人之手，勢必交由
    彼此信任之人處理，否則極有可能因此洩漏運輸過程而遭獲
    查緝。因此，共同正犯孫慶鐘若非已將被告攜帶之貨品係第
    一級毒品海洛因之內情告知，並與被告達成協議，豈敢將此
    運輸第一級毒品海洛因之重任完全交由被告負責執行？再者
    ，衡之常理，受託攜帶物品者理應詳細詢問所交付之物品為
    何，以免有誤帶違禁物品而惹禍上身之情，時為政令所宣導
    ，被告竟全然未經聞問，實悖常情；且被告僅須攜帶該5 包
    物品回臺，即可取得10萬元之報酬等情，業具被告於本院審
    理中供承在卷（見本院卷第54頁），又倘被告所攜帶之物品
    非屬毒品，則共同正犯孫慶鐘既與被告共同搭成同一班班機
    抵臺，有孫慶鐘入出境紀錄附卷可證（見本院卷第37頁），
    何以孫慶鐘其不親自攜帶，而須付出高額之代價，交付被告
    運輸入境臺灣，並於被告成功入境臺灣後，再以電話聯絡相
    約地點？被告復於本院審理中稱：有看到塑膠袋內裝有白白
    的東西，伊想應該是違法。（審判長問：什麼樣違法的東西
    是白色粉末狀？）最直接的應該是毒品（見本院卷第47頁）
    。（審判長問：海洛因是不是毒品？）是。（審判長問：就
    你知道的，還有什麼毒品？）麻藥、嗎啡、鴉片。（審判長
    問：還有什麼？）搖頭丸。（審判長問：還有嗎？）想不起
    來了。（審判長問：你怎麼知道搖頭丸是毒品？）有在看新
    聞。（審判長問：搖頭丸既然是丸，是不是跟藥丸一粒一粒
    一樣？）是。（審判長問：...... 既然搖頭丸是一粒的你
    知道，而你拿的不是一粒一粒的，你知道的毒品就是搖頭丸
    、嗎啡、海洛因、鴉片，既然它不是搖頭丸，那不就是你所
    認知的嗎啡、海洛因、鴉片，還有其他答案嗎？）沒有了等
    語（見本院卷第47、55-56 頁）。再者，被告既對坊間通稱
    為安非他命之此類毒品毫無所悉，顯見其所稱之麻藥絕非該
    物，而係具麻醉作用之品類即嗎啡之另一名稱甚明。由此可
    知，被告除搖頭丸外，所認識之毒品均為第一級毒品，是其
    在拿到孫慶鐘等人所交付之毒品時，就此實為第一級毒品海
    洛因乙事，當在其所認識知悉之範圍內，益徵被告為貪圖厚
    利，具有運輸第一級毒品海洛因之直接故意，灼然至明。從
    而，被告辯稱其是被查獲當時，方知悉是海洛因云云，顯屬
    卸飾推責之詞，洵無足採。
四、綜上所述，本案事證明確，被告犯行洵堪認定，應予依法論
    罪科刑。
參、按海洛因係毒品危害防制條例第2 條第2 項第1 款所稱之第
    一級毒品，不得製造、運輸、販賣、意圖販賣而持有、轉讓
    、施用及持有，並為行政院依懲治走私條例第2 條第4 項授
    權公告之「管制物品及其數額」甲項第4 款所列之管制進出
    口物品，不得進出口。又香港澳門關係條例第35條第2 項規
    定：「輸入或攜帶進入臺灣地區之香港或澳門物品，以進口
    論；其檢驗、檢疫、管理、關稅等稅捐之徵收及處理等，依
    輸入物品有關法令之規定辦理。」。查本案被告係在澳門財
    神爺飯店，經孫慶鐘與B、C交付第一級毒品海洛因，並在當
    地將之藏放在女用束褲內夾藏，經由澳門搭機返抵桃園國際
    機場，是被告所私運進入臺灣地區之第一級毒品海洛因即為
    澳門物品，依香港澳門關係條例第35條第2 項之規定，以進
    口論，適用懲治走私條例之規定處斷。又懲治走私條例第2
    條第1 項所謂私運管制物品進口，係指由國外或自大陸地區
    私運管制物品，進入臺灣地區而言；輸入之既遂與未遂，又
    以是否已進入國界為標準；而運輸毒品罪祇以所運輸之毒品
    已實施運送為已足，並非以運抵目的地為完成犯罪之要件，
    換言之，區別該罪既遂、未遂之依據，應以已否起運為準，
    既已起運，構成該罪之輸送行為即已完成，不以達到目的地
    為既遂條件。扣案之毒品海洛因既業經被告運抵我國桃園國
    際機場，雖尚未交付在臺接應取貨之人，惟已在機場為警查
    獲，該等海洛因既運抵我國領域內，則此私運管制物品海洛
    因進口及運輸海洛因之行為皆已經完成。是被告自澳門私運
    管制進口之第一級毒品海洛因入臺，核其所為係犯毒品危害
    防制條例第4條第1項運輸第一級毒品罪及懲治走私條例第2
    條第1 項私運管制物品進口罪。被告持有第一級毒品海洛因
    之低度行為，為其運輸第一級毒品海洛因之高度行為所吸收
    ，不另論罪。被告與孫慶鐘、A、B、C、D等人，就上開犯行
    ，有犯意聯絡及行為分擔，均為共同正犯。被告以一私運行
    為，同時觸犯毒品危害防制條例第4條第1項之運輸第一級毒
    品罪及懲治走私條例第2條第1項之私運管制物品進口罪，係
    以一行為觸犯數罪名，為想像競合犯，應依刑法第55條之規
    定，從一重之運輸第一級毒品罪處斷。又被告為獲取不法利
    益干犯法紀，運輸第一級毒品海洛因進入臺灣地區，所為非
    是，惟衡其並無任何刑事犯罪前科，對重典之認識難謂深切
    ，而本次運輸之第一級毒品海洛因純質淨重為1718.52 公克
    之情節，與運輸毒品數量達數公斤以上之嚴重危害社會治安
    情形仍有不同，兼以被告係友人孫慶鐘之利誘，臨起貪念而
    為本案犯行，其惡性尚與大量走私進口或長期販賣毒品所謂
    「大盤」或「中盤」之毒梟有間，且被告犯罪後自知法網難
    逃，於本院審理中坦承大部分犯罪事實，更供出指使運毒者
    為孫慶鐘，有助於司法偵審，倘不論所犯情節輕重，而一律
    論處本罪之法定本刑死刑或無期徒刑，自屬猶嫌過重，本院
    參酌上情及其素行、犯罪動機、目的、手段及造成社會整體
    侵害程度，認被告所為之犯罪情節等各項情狀，若以其所犯
    與本件最輕法定刑期無期徒刑相較，客觀上以一般國民生活
    經驗法則為之檢驗，尚足以引起一般人之同情，本院認被告
    所犯本罪確尚存有足資憫恕之處，即令其處以法定最低刑度
    ，猶嫌過重，爰依刑法第59條之規定減輕其刑。再按毒品危
    害防制條例第17 條規定：「犯同條例第4條第一項至第四項
    、第五條第一項至第四項前段、第六條第一項至第四項、第
    七條第一項至第四項、第八條第一項至第四項、第十條或第
    十一條第一項、第二項之罪，供出毒品來源，因而破獲者，
    得減輕其刑。」其立法用意，旨在鼓勵被告供出其所製造、
    運輸、販賣或持有之毒品來源，俾追究出該毒品之前手，以
    徹底清除毒品氾濫。故所謂「供出毒品來源」係指具體供出
    上游之毒品來源，以防止毒品之蔓延而言。倘僅自白所運輸
    、販賣毒品之事證及共犯為何人，並未進而查獲毒梟前手或
    其上游毒品者，仍不得執此邀該規定之寬減（最高法院97年
    度台上字第3035號判決意旨參照）。查被告雖供出孫慶鐘為
    本案共同正犯，惟並未進而查獲毒品之上游來源，尚不得依
    毒品危害防制條例第17條規定減輕其刑，附此敘明。爰審酌
    被告運輸之第一級毒品海洛因數量不少，如流入市面，將加
    速毒品氾濫，對社會治安及國人身心健康危害甚鉅，惟被告
    犯後坦承大部分犯行，且所幸前開毒品及時扣案等一切情狀
    ，量處如主文所示之刑。
肆、沒收部分：
一、按毒品危害防制條例第18條第1 項前段關於沒收銷燬之規定
    ，乃政府為防制毒品危害，維護國民身心健康，所設之特別
    規定，採義務沒收主義。故查獲之第一級毒品，不問屬於犯
    人與否，均沒收銷燬之。基此，扣案如附表一所示之被告所
    運輸入臺之海洛因5 包（合計淨重2081.29 公克，純度82.5
    7%，純質淨重1718.52 公克），屬毒品危害防制條例第2 條
    第2 項第1 款所明定之第一級毒品，係屬違禁物，不問屬於
    犯人與否，均應依毒品危害防制條例第18條第1 項前段規定
    ，宣告沒收銷燬之。
二、按毒品危害防制條例第19條第1 項關於沒收之規定，固採義
    務沒收主義，凡犯同條例第4 條至第9 條、第12條、第13條
    或第14條第1 項、第2 項之罪者，其供犯罪所用之物或因犯
    罪所得之財物，均需諭知沒收。但該法條並未規定「不問屬
    於犯人與否」，均沒收之，自仍以屬於被告或共犯所有者為
    限，始應予以沒收（最高法院92年度台上字第4391號判決意
    旨參考）。而毒品之外包裝有防止毒品裸露、逸出及潮濕之
    功用，並便於攜帶及運輸，其係供販賣、運輸、寄藏或持有
    毒品所用之物，至為顯然。如其外包裝應屬可與毒品析離者
    ，自應依毒品危害防制條例第19條第1 項規定諭知沒收（最
    高法院95年度台上字第5707號判決意旨參照）。是如附表二
    編號1 所示之透明包裝袋5 個連同外部纏繞之黃色膠帶，係
    用於包裹毒品，防止毒品漏逸、潮濕，以便於攜帶運輸，為
    本案共同正犯孫慶鐘等人所有，並供本案運輸第一級毒品海
    洛因犯罪所用之物，均應依同條例第19條第1 項規定沒收之
    。另扣案如附表二編號2 所示之女用束褲1 條，係共同正犯
    孫慶鐘等人在大陸珠海購得以供被告便於運輸第一級毒品海
    洛因所用之物，業據被告供明在卷（見本院卷第45頁），核
    屬共同正犯孫慶鐘等人所有供本案犯罪所用，亦應依同條例
    第19條第1 項為沒收之諭知。又因此部分之沒收物均已扣案
    ，無全部或一部不能沒收之情形，無庸依同條項後段諭知如
    全部或一部不能沒收時追徵其價額或以其財產抵償之（最高
    法院95年度台上字第3133號判決、95年度台上字第1001號判
    決意旨參照），併此敘明。
三、另扣案如附表二編號3 所示之行動電話1 支及門號0000000
    000 號通話晶片1 張（即SIM 卡，按行動電話服務須以通話
    晶片卡為使用介面，因此電信公司於出租行動電話門號予消
    費者使用時，即同時附帶提供晶片卡給消費者作為門號使用
    之介面，故電信公司接受消費者申辦門號並將該門號開通上
    線時，該晶片卡之所有權亦移轉於消費者，自不能認該晶片
    卡仍屬電信公司所有之物，最高法院97年度台上字第1952號
    判決、97年度台上字第2230號判決意旨參照），均為被告所
    有之物乙情，業據被告於審理時供述甚詳（見本院卷第48頁
    ），且為供被告預備聯絡孫慶鐘運輸毒品事宜之工具，亦經
    被告供述在卷（見本院卷第67頁）。準此，此等供犯罪預備
    之物，均應依刑法第38條第1 項第2 款宣告沒收之。
四、按毒品危害防制條例第19條規定，犯同條例第4 條至第9 條
    、第12條、第19條或第14條第1 項、第2 項之罪者，其因犯
    罪所得之物，沒收之。所稱因犯罪所得之物，自以實際所得
    者為限，苟無所得或尚未取得者，自無從為沒收追繳之諭知
    （最高法院89年度台上字第3434號判決意旨參照）。查本案
    共同正犯孫慶鐘雖允諾被告此次運輸第一級毒品海洛入臺後
    將給付被告10萬元之報酬，惟被告於運輸第一級毒品入境我
    國後旋遭查獲，被告尚未實際取得前開10萬元之報酬，本院
    自不就此為沒收追繳之諭知。
據上論斷，應依刑事訴訟法第299 條第1 項前段，毒品危害防制
條例第4條第1項、第18條第1項前段、第19條第1項，香港澳門關
係條例第35條第2項，懲治走私條例第2條第1項、第11 條，刑法
第11條前段、第28條、第55條、第59條、第38條第1項第2款，判
決如主文。
本案經檢察官黃珮如到庭執行職務。
中    華    民    國    97    年    10    月     8    日
                  刑事第十一庭審判長法  官  蔡榮澤
                                    法  官  紀凱峰
                                    法  官  汪曉君
上正本證明與原本無異。
如不服本判決，應於判決送達後10日內向本院提出上訴狀（應附
繕本），其未敘述上訴理由者，應於上訴期間屆滿後20日內補提
理由書狀於本院，上訴於臺灣高等法院。
                                    書記官  林怡君
中    華    民    國    97    年    10    月    15    日
本案主要論罪科刑法條：
毒品危害防制條例第4條
製造、運輸、販賣第一級毒品者，處死刑或無期徒刑；處無期徒
刑者，得併科新臺幣1千萬元以下罰金。
製造、運輸、販賣第二級毒品者，處無期徒刑或7年以上有期徒
刑，得併科新臺幣7百萬元以下罰金。
製造、運輸、販賣第三級毒品者，處5年以上有期徒刑，得併科
新臺幣5百萬元以下罰金。
製造、運輸、販賣第四級毒品者，處3年以上10年以下有期徒刑
，得併科新臺幣3百萬元以下罰金。
製造、運輸、販賣專供製造或施用毒品之器具者，處1年以上7年
以下有期徒刑，得併科新臺幣1百萬元以下罰金。
前五項之未遂犯罰之。
懲治走私條例第2條
私運管制物品進口、出口逾公告數額者，處7年以下有期徒刑，
得併科新臺幣3百萬元以下罰金。
前項之未遂犯罰之。
第 1 項所稱管制物品及其數額，由行政院公告之。
附表一
┌──┬───┬────┬──────────────┬─────────┐
│編號│ 名稱 │扣案數量│    重     量               │   沒收銷毀依據   │
├──┼───┼────┼──────────────┼─────────┤
│ 1  │ 第一 │ 五包   │合計淨重2081.29公克，純度   │ 毒品危害防制條例 │
│    │ 級毒 │        │82.57％，純質淨重1718.52公克│ 第18條第1項前段  │
│    │ 品海 │        │                            │                  │
│    │ 洛因 │        │                            │                  │
│    │      │        │                            │                  │
└──┴───┴────┴──────────────┴─────────┘
附表二
┌──┬───────────────┬────────┐
│編號│        名     稱             │    沒收依據    │
├──┼───────────────┼────────┤
│ 1  │透明包裝袋五個連同外部纏繞黃色│毒品危害防制條例│
│    │膠帶（總重124.86公克）        │第19條第1項     │
├──┼───────────────┼────────┤
│ 2  │女用束褲一條                  │  同上          │
├──┼───────────────┼────────┤
│ 3  │行動電話一支及門號０九三二一七│刑法第38條第1項 │
│    │五七二七號行動電通話晶片卡（即│第2款           │
│    │SIM卡）一張                   │                │
└──┴───────────────┴────────┘


司法院資訊處製作；財團法人民間司法改革基金會備份。
